臺灣高等法院臺中分院民事裁定
110年度抗字第262號
抗  告  人  鄭慶雄  
代  理  人  吳常銘律師           
相  對  人  陳逸駿  
上列當事人間因履行契約事件，抗告人不服中華民國110年5月28
日臺灣南投地方法院110年度補字第114號所為裁定，提起抗告，
本院裁定如下：
    主    文
原裁定關於核定訴訟標的價額部分廢棄。
本件訴訟標的價額核定為新臺幣壹仟貳佰參拾伍萬玖仟玖佰元。
抗告訴訟費用由相對人負擔。 
    理    由
一、抗告意旨略以：抗告人與相對人於民國109年8月28日就財政
    部國有財產署所有坐落於南投縣○○鎮○○段000○000○00000○00
    0○00000地號等5筆土地(下稱系爭土地)之承租權，以及其上
    門牌號碼南投縣○○鎮○○里○○路00○0號建物(下稱系爭建物)之
    所有權，以總計新臺幣（下同）1500萬元之對價轉讓予抗告
    人，簽定承租權買賣轉讓契約書(下稱系爭契約)，並已將系
    爭土地及系爭建物之占有移轉予抗告人。抗告人僅針對系爭
    契約中有關「相對人應配合抗告人向國產署辦理土地租約轉
    讓手續，將承租人名義變更為抗告人」部分請求履行約定，
    訴訟標的有不能核定之情形；縱認訴訟標的價額可得核定，
    系爭建物經南投縣政府稅務局核定至少有2,640,100元之客
    觀價值，應予扣除；而依系爭土地之110年度公告土地現值
    推算(1平方公尺現值×面積)，合計僅為2,296,916元。故原
    裁定依系爭契約所載總價1,500萬元核定本件訴訟標的價額
    ，尚有違誤，爰提起抗告，求予廢棄原裁定，並就本件訴訟
    標的價額重為核定等語。
二、按訴訟標的之價額，由法院核定；核定訴訟標的之價額，以
    起訴時之交易價額為準，無交易價額者，以原告就訴訟標的
    所有之利益為準，民事訴訟法第77條之1第1、2項定有明文
    。又訴訟標的之價額，乃法院應依職權調查核定之事項，不
    受當事人主張之拘束（最高法院97年度臺簡抗字第20號裁定
    意旨參照）。
三、經查，抗告人起訴主張依系爭契約約定，請求相對人向訴外
    人財政部國有財產署中區分署南投辦事處辦理租約轉讓申請
    手續，將系爭土地之承租人名義變更為抗告人，核屬財產權
    訴訟，其訴訟標的價額應以抗告人如獲勝訴判決所得受之客
    觀利益定之，並非訴訟標的價額不能核定，或有關所有權移
    轉登記，應按系爭土地之公告現值計算訴訟標的之情形。綜
    觀系爭契約前言「茲就陳逸駿（以下簡稱甲方與財政部國有
    財產署中區分署所簽訂之國有土地(造林)租賃契約書((94)
    國林租字第NZ0000000000)，坐落南投縣○○鎮○○段000○000○0
    0000○000○00000地號，面積18177.05平方公尺，同意將上述
    土地承租權轉售與鄭慶雄（以下簡稱乙方）」、第一條「轉
    讓權利金乙方已全數交付甲方收訖無誤。簽收：（
　　權利金：新台幣壹仟伍佰萬元整」、第二條「甲方應配合乙
    方向國有財產署辦理租約轉讓手續，將承租名義變更為乙方
    ，絕無異議」，以及契約末載「其他約定事項：及其地上建
    物門牌南投縣○○鎮○○路00○0號」等語，堪認系爭契約所約定
    權利金1500萬元之對價範圍除系爭土地之承租權外，尚包括
    系爭建物；系爭建物既已為抗告人占有，非抗告人本件起訴
    範圍，且抗告人主張系爭建物之價值以南投縣政府稅務局核
    定之現值2,640,100元為據，相對人亦未表示意見（見本院
    卷第29頁），本件訴訟標的價額，自應扣除系爭建物部分之
    價值，核定為12,359,900元(計算式：1500萬元-2,640,100
    元=12,359,900元)。原審未斟酌上情，逕以系爭契約權利金
    1500萬元核定為本件訴訟標的價額，即有未洽，抗告意旨執
    此指摘原裁定關於核定訴訟標的價額部分不當，為有理由，
    應由本院將原裁定此部分予以廢棄，自為裁定如主文第2項
    所示。
四、原裁定關於核定訴訟標的價額部分既經廢棄，所命補繳裁判
    費部分，亦失所附麗，應俟訴訟標的價額核定確定後計算應
    徵之裁判費，附此敘明。
五、據上論結，本件抗告為有理由，爰裁定如主文。
中　　華　　民　　國　　110 　年　　7 　　月　　7 　　日
                  民事第四庭  審判長法 　官  林慧貞
　　　　　　　　 　　　　　　       法 　官  劉惠娟
　　　　　　　　 　　　　　　       法 　官  王怡菁
正本係照原本作成。
再為抗告應以適用法規顯有錯誤為理由。
如提起再抗告者應於裁定送達後10日內向本院提出抗告理由狀（
須按照他造人數附具繕本）並繳納抗告裁判費新台幣1000元，同
時委任律師或具有律師資格之關係人為代理人。 

                                     書記官  盧威在
　　　　　　　　　　　　　　　　　　   
中　　華　　民　　國　　110 　年　　7 　　月　　7 　　日